【裁判字號】    98,審抗,232
【裁判日期】    980827
【裁判案由】    本票裁定
【裁判全文】
臺灣臺北地方法院民事裁定             98年度審抗字第232號
抗  告  人  甲○○
                        樓
相  對  人  乙○○
上列當事人間聲請本票裁定准許強制執行事件，抗告人對於民國
98年6月12日本院簡易庭98年度司票字第12936號裁定提起抗告，
本院裁定如下：
    主  文
原裁定廢棄，本件移送臺灣雲林地方法院。
抗告程序費用新台幣壹仟元由相對人負擔。
    理  由
一、本件相對人主張：其執有抗告人於民國96年11月25日所簽發
    、票面金額新台幣2,000,000元、利息未約定、免除作成拒
    絕證書、到期日為97年12月31日之本票一紙（下稱系爭本票
    ），經到期提示後未獲付款，為此聲請裁定准予強制執行，
    並提出本票一紙為證。
二、抗告人抗告意旨略以：系爭本票係為兩造間基於工程機具交
    易完成之保證，非債務之給付憑證，抗告人並未積欠相對人
    債務，相對人應將系爭本票返還；又系爭本票未載付款地，
    應以發票時發票地法院為管轄法院，而抗告人簽發系爭本票
    時，住所設於雲林縣北港鎮，本院並無管轄權，為此提起抗
    告，求為廢棄原裁定等語。
三、按票據法第一百二十三條所定執票人就本票聲請法院裁定強
    制執行事件，由票據付款地之法院管轄，非訟事件法第一百
    九十四條第一項定有明文。茲既非訟事件法第一百九十四條
    已就上開事件專定係以票據付款地之法院為管轄法院，則該
    事件自為專屬管轄。又專屬管轄之立法本旨，涉及公益上之
    要求，或為事件之性質所使然，自不因票據債務人未為管轄
    權之抗辯，即生應訴管轄之效果。況非訟事件法並無準用民
    事訴訟法第二十五條之明文規定，殊難比附援引。是以，本
    票准予強制執行事件並無應訴管轄之適用。
四、次按非訟事件之抗告及再抗告，除本法另有規定外，準用民
    事訴訟法關於抗告程序之規定，非訟事件法第四十六條已有
    明文。而第二審法院不得以第一審法院無管轄權而廢棄原判
    決；但違背專屬管轄之規定者，不在此限；因第一審法院無
    管轄權而廢棄原判決者，應以判決將該事件移送於管轄法院
    ，此為民事訴訟法第四百五十二條規定甚明者。另依非訟事
    件法第四十六條條準用民事訴訟法第四百九十五條之一規定
    ，前揭民事訴訟法第四百五十二條關於第二審裁判之規定，
    於非訟事件之抗告程序，亦準用之。從而，如原法院違背專
    屬管轄而為裁定，應廢棄原裁定，並將本票准許強制執行事
    件移送於管轄法院，此並為法院應依職權調查之事項。
五、復按本票發票人票據債務之成立，應以發票人交付本票於受
    款人完成發票行為之時日為準（參見最高法院67年度第六次
    民事庭會議決議紀錄），其付款地及發票地自亦應於此時確
    定。故票據法第一百二十三條所定執票人，就本票聲請法院
    裁定強制執行事件，依非訟事件法第一百九十四條第一項規
    定，應由票據付款地之法院管轄，其「付款地」，自係指發
    票人完成發票行為時之付款地而言。經查，系爭本票上並未
    記載付款地，依票據法第一百二十條第四、五項規定，應以
    發票地為付款地，未載發票地時，則以發票人發票時之住所
    或居所所在地為發票地。次查，抗告人即發票人於96年11月
    25日發票時，住所係設於雲林縣北港鎮○○路10號，嗣始於
    97年12月19日變更住所至臺北市○○區○○街208巷70弄1號
    2樓，上情有戶籍謄本、戶口名簿在卷可稽。準此，揆諸前
    開說明，本件聲請應由臺灣雲林地方法院所專屬管轄。
六、雖臺灣雲林地方法院於98年4月24日以抗告人住所所在地為
    「臺北市大安區」為由，以該院98年度司票字第192號裁定
    移送本院；但因本件屬於專屬管轄，已如前述，故依非訟事
    件法第五條準用民事訴訟法第三十條第二項規定，本院不受
    羈束。原審未適用前開法條規定，將本件更行移送前揭管轄
    法院，容有未洽。抗告意旨指摘原裁定不當，求予廢棄，為
    有理由，仍應由本院予以廢棄，並將本件移送於臺灣雲林地
    方法院。
七、爰依非訟事件法第五十五條第一項及第二項、第二十一條第
    二項、第二十四條第一項、第四十六條、民事訴訟法第四百
    九十五條之一第一項、第四百五十二條第二項、第七十八條
    ，裁定如主文。
中    華    民    國    98    年    8     月    27    日
                  民事第六庭審判長法  官  劉坤典
                                  法  官  劉又菁
                                  法  官  賴錦華
以上正本係照原本作成。
如對本裁定不服，得於十日內以違背法令為理由，委任律師為訴
訟代理人，向本院提出再抗告，而後始可再抗告於臺灣高等法院
；對於費用之裁定，不得獨立聲明不服。
中    華    民    國    98    年    8     月    27    日
                                  書記官  張馨文


司法院資訊處製作；財團法人民間司法改革基金會備份。
